臺灣桃園地方法院刑事判決　　　　　110年度審金訴字第246號
　　　　　　　　　　　　　　　　　110年度審金訴字第431號
公　訴　人　臺灣桃園地方檢察署檢察官
被　　　告　涂家銘






上列被告因詐欺等案件，經檢察官提起公訴（110 年度偵字第00
000 號）、移送併辦（臺灣臺北地方檢察署110 年度偵字第0000
0 號）、及追加起訴（110 年度偵字第25669 號），被告於本院
準備程序中就被訴事實為有罪之陳述，經告以簡式審判之旨，並
聽取意見後，本院合議庭裁定由受命法官獨任進行簡式審判程序
合併審理，判決如下：
    主  文
涂家銘犯如附表「罪名及宣告刑」欄所示之罪，各處如附表「罪
名及宣告刑」欄所示之刑及沒收。應執行有期徒刑貳年捌月。
    事  實
一、涂家銘與邱明鴻（所涉詐欺等罪嫌由本院另行審結）、真實
    姓名年籍均不詳綽號「速凌翔」之成年人（下稱「速凌翔」
    ）及真實姓名年籍均不詳之機房成年成員，於民國109 年10
    月間共組詐欺集團（下稱本案詐欺集團，無證據認有未滿18
    歲之人參與；涂家銘所涉組織犯罪防制條例第3 條第1 項後
    段之參與犯罪組織罪，業經臺灣新北地方法院以110 年度易
    字第53號判決確定），涂家銘、邱明鴻、「速凌翔」共同意
    圖為自己不法所有，基於3 人以上共同詐欺取財、隱匿詐欺
    所得去向之洗錢之犯意聯絡，由涂家銘、「速凌翔」擔任「
    車手頭」之工作，即負責交付車手提領贓款之帳戶提款卡及
    收受車手交付之贓款後上繳至本案詐欺集團其他成年成員，
    且自所收取贓款中抽取一定金額作為報酬。復由真實姓名年
    籍不詳之某話務機房成員分別於附表編號1 至編號3 所示之
    時間，以附表各編號「詐騙方式及經過」欄所示之詐騙方式
    ，向附表編號1 至編號3 「告訴人」欄所示之人施行詐術，
    致使其等誤信為真，因而陷於錯誤，分別於附表各編號「匯
    款時間」欄所示之時間，將「匯款金額（新臺幣）」欄所示
    之金額匯入本案詐欺集團成員所指示如附表「匯入金融機構
    帳號」欄所示之帳戶內，並由「速凌翔」交付上開帳戶之提
    款卡、密碼予涂家銘，由涂家銘指示邱明鴻、陳柏舟於附表
    所示之提款時間、提款地點，提領如附表「提款金額（新臺
    幣）」欄所示之金額後，隨即以如附表「收款人（收款時間
    、地點、金額）」欄所示之方式將提領所得之金錢繳回予涂
    家銘，涂家銘再轉交予「速凌翔」，以此方式製造金流之斷
    點，致無從追查上述犯罪所得之去向，而掩飾或隱匿該犯罪
    所得，涂家銘並可因此分得各次收繳款項3 ％或5 ％之金額
    作為報酬。
二、案經告訴人黃李龍、劉得勝訴由桃園市政府警察局桃園分局
    ；告訴人邱照村訴由桃園市政府警察局龜山分局報告臺灣桃
    園地方檢察署檢察官偵查起訴及追加起訴。
    理由
一、被告涂家銘所犯之罪，為死刑、無期徒刑、最輕本刑3 年以
    上有期徒刑或高等法院管轄第一審案件以外之罪，而被告於
    本院程序中，就被訴事實均為有罪之陳述，經本院告知簡式
    審判程序意旨，並聽取公訴人及被告之意見後，依刑事訴訟
    法第273 條之1 第1 項之規定合議裁定由受命法官獨任進行
    簡式審判程序。
二、上揭事實，業據被告於警詢、偵訊、本院準備程序及審理中
    均坦承不諱，核與證人即告訴人黃李龍、劉得勝、邱照村於
    警詢、偵訊中之證述（詳如附表證據清單欄所示）情節互核
    一致，並有如附表證據清單欄所示之證據資料在卷可佐，足
    認被告上開任意性自白與事實相符，堪以採信。從而，被告
    本案犯行事證均已臻明確，均應予依法論科。
三、論罪科刑：
（一）核被告就附表編號1 至3 所為，均係犯刑法第339 條之4
      第1 項第2 款之三人以上共同詐欺取財罪及洗錢防制法第
      14條第1 項之洗錢罪。
（二）被告與邱明鴻、陳柏舟、「速凌翔」及其他真實姓名年籍
      均不詳之詐欺集團成年成員間，均有犯意聯絡、行為分擔
      ，應論以共同正犯。
（三）被告就附表編號1 至編號3 所為，均係以一行為分別觸犯
      三人以上共同詐欺取財罪及洗錢罪，均屬一行為同時觸犯
      數罪名之想像競合犯，應各依刑法第55條規定從一重之三
      人以上共同詐欺取財罪處斷。
（四）被告所犯如附表編號1 至編號3 所示之罪，犯意各別、行
      為互殊，應予分論併罰。
（五）被告就附表編號1 至編號3 部分，於本院準備程序時，自
      白有前開洗錢之犯行，應依洗錢防制法第16條第2 項之規
      定，減輕其刑。
（六）臺灣臺北地方檢察署檢察官110 年度偵字第14080 號併辦
      意旨書附表一編號2 告訴人劉得勝部分，與起訴之犯罪事
      實同一（即附表編號2 部分），自應併予審判。（移送併
      辦意旨書附表編號1 、編號3 至編號5 部分退併辦，詳後
      述）。另起訴書附表一編號1 告訴人劉玉雪部分，與110
      年3 月26日繫屬臺灣新北地方法院110 年度審訴字第392
      號案件為同一案件，由本院依法另為不受理判決，併此敘
      明。
（七）爰以行為人之責任為基礎，審酌被告正值青壯，不思以合
      法途徑賺取錢財，竟貪圖不法利益，率爾應允擔任向車手
      收取款項以上繳之車手頭工作，其行為不僅使共犯之詐欺
      取財犯行得以順利，復造成告訴人財物損失，畢生積蓄化
      為烏有，失去生活依靠外，被告之行為嚴重破壞社會秩序
      ，應予嚴厲非難，惟念及被告犯後坦承全部犯行，態度尚
      非頑劣，兼衡被告僅為收、繳詐欺款項人員之角色，與統
      合、指示、分配任務及親為誆騙、施詐者之其他詐欺共犯
      而言，其犯罪情節較輕；另考量被告就其違反洗錢罪部分
      符合減刑要件，惟尚未與附表所示之告訴人達成和解，並
      賠償其等損害，及被告於本院審理中所自述之智識程度、
      家庭、經濟生活（見本院審金訴字第246 號卷第80頁）及
      其犯罪之動機、犯罪所得等一切情狀，分別量處如附表「
      罪名及宣告刑」欄所示之刑，並定其應執行之刑如主文所
      示。
四、沒收：
    按犯罪所得，屬於犯罪行為人者，沒收之；於全部或一部不
    能沒收或不宜執行沒收時，追徵其價額，刑法第38條之1 第
    1 項前段、第3 項分別定有明文。另犯罪所得之沒收，以各
    人實際所得者為限，故2 人以上共同犯罪，應各按其利得數
    額負責，至於犯罪所得之多寡，應由事實審法院綜合卷證資
    料及調查所得認定之。經查，被告於偵訊中供稱：就附表編
    號1 至編號2 所示，自共犯邱明鴻、陳柏舟處所收到的款項
    金額的3 ％即為我的報酬等語（見偵字第12032 號卷第221
    -225頁）；就附表編號3 部分，則於偵查中及本院審理中均
    供稱：該次自共犯陳柏舟處收到8 萬元，我的報酬就是5 ％
    即4,000 元等語明確（見偵字第25669 號卷第71頁、本院審
    金訴字第246 號卷第69頁）。準此，被告就附表編號1 至編
    號3 各次犯行之報酬分別為480 元、5,400 元、4,000 元（
    計算式：附表編號1 ：1 萬6,000 元×3 ％＝480 元；編號
    2 ：18萬元×3 ％＝5,400 元；編號3 ：8 萬元×5 ％＝4,
    000 元），應依刑法第38條之1 第1 項前段規定宣告沒收，
    如全部或一部不能沒收或不宜執行沒收時，依同法第38條之
    1 第3 項規定，追徵其價額。
五、退併辦部分（臺灣臺北地方檢察署檢察官110 年度偵字第00
    000 號併辦意旨書附表一編號1 、編號3 至編號5 部分）：
（一）臺灣臺北地方檢察署檢察官110 年度偵字第14080 號併辦
      意旨略以：被告涂家銘參與本案詐欺集團過程中，亦有參
      與附表編號1 、編號3 至編號5 所示之加重詐欺取財之犯
      行（即告訴人陳俊文、楊皓晴、許永昌、鄭天綺遭受詐騙
      部分），因認上開事實與本案起訴之犯罪事實有接續犯之
      事實上一罪關係，為同一案件，而請求本院併辦等語。
（二）按案件起訴後，檢察官認與起訴部分具有實質上或裁判上
      一罪關係之他部事實，而函請法院併案審理，此項公函非
      屬訴訟上之請求，目的僅在促使法院注意而已。法院如認
      兩案具有實質上或裁判上一罪關係而併同審判，固係審判
      不可分法則之適用所使然。然如移送併辦部分不成立犯罪
      ，或與起訴部分無實質上或裁判上一罪關係，則因檢察官
      對移送併案審理部分並未為訴訟上之請求（即依法提起公
      訴），法院自不得對移送併案審理部分予以判決，而應將
      該移送併辦部分退回原檢察官另為適法之處理（最高法院
      108 年度台非字第2 號、99年度台上字第1954號判決意旨
      意旨參照）。又詐欺取財罪既係為保護個人之財產法益而
      設，則關於行為人詐欺犯罪之罪數計算，原則上自應依遭
      受詐欺之被害人人數定之，就不同被害人所犯之詐欺取財
      行為，受侵害之財產監督權既歸屬各自之權利主體，且犯
      罪時間或空間亦有相當差距，應屬犯意各別，行為互殊，
      均應分論併罰。
（三）經查，移送併辦意旨書附表編號1 、編號3 至編號5 所示
      告訴人陳俊文、楊皓晴、許永昌、鄭天綺遭詐騙之犯罪事
      實，與本案附表編號1 至編號3 所示之告訴人並不相同，
      所侵害之財產法益各異，且被告對不同被害人詐欺犯罪之
      犯意各別、行為互殊，本應分論併罰，要難認移送併辦意
      旨書附表編號1 、編號3 至編號5 所示部分，與本院前揭
      論罪科刑部分有何事實上或裁判上一罪或同一案件之關係
      可言，本院自無從併予審理，應退回由檢察官另為適法之
      處理。
據上論斷，應依刑事訴訟法第273 條之1 第1 項、第299 條第1
項前段，判決如主文。
本案經檢察官林穎慶提起公訴，檢察官陳寧君追加起訴，檢察官
李巧菱移送併辦，檢察官賴瀅羽到庭執行職務。
中    華    民    國   110    年    10    月    29    日
                  刑事審查庭  法  官  陳俐文
以上正本證明與原本無異。
如不服本判決應於收受判決後20日內向本院提出上訴書狀，並應
敘述具體理由。其未敘述上訴理由者，應於上訴期間屆滿後20日
內向本院補提理由書(均須按他造當事人之人數附繕本)「切勿逕
送上級法院」。
                              書記官  劉霜潔
中    華    民    國   110    年    10    月    29    日
附錄法條：
中華民國刑法第339條之4
犯第339 條詐欺罪而有下列情形之一者，處1 年以上7 年以下有
期徒刑，得併科1 百萬元以下罰金：
一、冒用政府機關或公務員名義犯之。
二、三人以上共同犯之。
三、以廣播電視、電子通訊、網際網路或其他媒體等傳播工具，
    對公眾散布而犯之。
前項之未遂犯罰之。
洗錢防制法第14條
有第二條各款所列洗錢行為者，處7 年以下有期徒刑，併科新臺
幣5 百萬元以下罰金。
前項之未遂犯罰之。
前二項情形，不得科以超過其特定犯罪所定最重本刑之刑。